【裁判字號】    90,婚,105
【裁判日期】    900806
【裁判案由】    履行同居
【裁判全文】
臺灣桃園地方法院民事判決  九十年度婚字第一○五號
    原      告  甲○○
    送達代收人  粟濟中律師
    被      告  乙○○
右當事人間請求履行同居事件，本院判決如左：
    主    文
被告應與原告同居。
訴訟費用由被告負擔。
    事    實
甲、原告方面：
    一、聲明：如主文所示。
    二、陳述：
    （一）兩造於民國（下同）五十七年三月間結婚，婚後育有三女，夫妻感情尚稱
          融洽，不料被告竟自八十五年三月起至八十八年三月止，連續在桃園縣八
          德市○○街七號二樓與訴外人王培通姦數年，經原告報警查獲移付審理，
          嗣因被告一再相求，原告念在夫妻多年及子女之情份上，乃撤回告訴，但
          被告不但毫無悔意，變本加厲，更進而在外租屋與其居住，迄今已五年有
          餘，未與原告同居，經原告於九十年一月三十一日登報迄今未歸。查夫妻
          互負同居之義務，為民法第一千零一條明文規定，被告係原告之妻，經賃
          屋於外，尋樂不歸，顯然違背同居義務。
    （二）被告雖抗辯其與原告分居係因原告於八十四年間要求其攜子搬離兩造共同
          之住所云云，就此原告否認。查被告在搬家前就曾將男人帶回家姦宿，並
          以桃園縣八德市○○街七號可以將汽車直接開進屋裡，不怕衣服被竊為由
          ，騙原告讓其搬離兩造共同住所，豈料被告在該住宅與訴外人王培通姦數
          年。兩造分居是因被告有外遇，且被告就其前開抗辯，雖聲請訊問證人杜
          秋芬以為證據，但杜秋芬於兩造在八十八年間之離婚訴訟上業已證稱：當
          時我已出嫁，所以不清楚。」等語，同證人於本件九十年六月二十一日竟
          翻異前詞證稱：「八十四年我爸爸叫我媽搬出去住」，但又證稱：「沒有
          當場聽到，只是事後才聽說」，是證人杜秋芬前開之證詞，不僅前後不符
          ，且非當場親聞目睹，自不能採信。
    （三）前開被告與訴外人王培通姦之事實，業經被告與王培於鈞院偵審時坦承不
          諱，且原告曾多次表明願搬至桃園縣八德市○○街七號二樓與其同居，但
          為被告所拒，並稱：「其有房子，為何搬來與我一起住。」等語，益證被
          告係因有外遇而拒絕與原告同居。被告此舉，不僅違法且傷風敗俗，自非
          屬正當理由。
    三、證據：提出戶籍謄本二件、報紙影本一件、臺灣桃園地方法院八十八年度婚
        字第四九六號民事判決影本一件為證，並聲請調閱本院八十八年度婚字第四
        九六號離婚事件卷宗及八十八年度易字第七六四號妨害家庭案件卷宗。
乙、被告方面：
    一、聲明：駁回原告之訴。
    二、陳述：原告將其積蓄全部無償贈與其在大陸所生之子杜松祖，以房地抵押所
        貸得款項亦全數給予杜松祖，八十四年間被告之所以搬出去住，是原告叫被
        告搬出去的，不可以再要求履行同居。
    三、證據：提出桃園地方法院檢察署檢察官八十九年度偵字第六七七五號不起訴
        處分書及臺灣高等法院檢察署處分書各一件（均為影本）為證，並聲請訊問
        證人杜秋芬。
    理    由
一、原告主張兩造夫妻關係現仍存續中，為被告所不爭執，復有兩造之戶籍謄本在卷
    可按，堪信為真實。按夫妻互負同居之義務，民法第一千零一條定有明文。本件
    被告不否認其已搬離兩造原有共同住所，惟以原告將全部積蓄及貸款均給予杜松
    祖，且係原告要求被告搬出，其不為同居有正當理由等語為抗辯，惟此項抗辯為
    原告否認，被告雖聲請訊問證人杜秋芬以為證據，而證人即兩造之女杜秋芬固亦
    於本院證稱八十四年間是原告要求被告搬出去住等語，但原告要求被告搬出時，
    證人「並不在現場」，是回娘家時才聽「父親說我叫你媽媽搬出去」等情，亦經
    證人證述在案，是證人並非在場親聞目睹，其證言尚難遽採，況且於兩造在本院
    八十八度婚字第四九六號離婚訴訟上，同證人亦曾證稱：「原本兩造（指原、被
    告）及三子女住在一起，在鶯歌，在八十四年原告搬出去到華安街住，我聽妹妹
    說兩造經常吵架，不愉快，原告就搬出去，當時我已嫁人了，所以不清楚。」「
    是否是被告（即本件原告）要原告（即本件被告）帶子女搬走我不知道」等語（
    見該事件卷宗第三十六頁背面、第三十七頁），益見證人於本院之上開證述不可
    採信，是應認被告上開抗辯尚不能證明為真實，自非可採。復查縱原告確將其積
    蓄及貸款給予其子杜松祖，亦係個人財產處分之問題，尚難據此為不同居之正當
    理由；又被告所提出不起訴處分書僅能說明被告無遺棄罪之犯罪嫌疑，曾貼補家
    用等，但夫妻所負同居義務，非僅扶養義務而已，是縱被告已盡其扶養之義務，
    亦難為其已盡應同居之義務。此外，被告又未主張、舉證其有其他不同居之正當
    理由，是原告主張被告無正當理由而不履行同居義務，堪信為真實。
二、被告既不履行同居義務，又無不能履行同居義務之正當理由，是原告依上開規定
    訴請被告履行同居，應予准許。
三、據上論結：本件原告之訴為有理由，依民事訴訟法第七十八條判決如主文。
中      華      民      國    九十      年      八      月      六      日
                                      臺灣桃園地方法院民事第一庭
~B法      官  林望民
右為正本係照原本作成
如對本判決上訴應於判決送達後廿日向本院提出上訴狀
中      華      民      國    九十      年      八      月      六      日
~B法院書記官  劉文松


司法院資訊處製作；財團法人民間司法改革基金會備份。
